臺灣高等法院高雄分院民事裁定　　　　　　93年度訴字第12號
原　　　告　乙○○
被　　　告　甲○○
訴訟代理人　李慶榮律師
訴訟代理人　孫守濂律師
上列當事人間因請求侵權行為損害賠償事件，經本院刑事庭（92
年度附民字第167 號）移送，本院於民國94年4 月6 日言詞辯論
終結，裁定如下︰
    主  文
原告之訴及假執行之聲請均駁回。
訴訟費用由原告負擔。
　　事　實　及　理　由
一、原告起訴主張：被告明知其財務困窘，經濟信用不佳，已無
    清償支付之能力，竟與吳太岳、許國覲於民國84年3 月下旬
    某日，由吳太岳、許國覲共同持被告借自不知情之黃建祥所
    簽發，付款人均為彰化銀行東高雄分行，發票日分別為84年
    4 月30日及同年5 月30日，面額各為新台幣（下同）45萬元
    及52萬元之支票，佯稱該支票係二人仲介房屋所得自黃建祥
    收來之客票，向伊詐得95萬元（其中2 萬元充作利息），吳
    太岳將95萬元交由黃建祥轉交予被告使用；嗣於一星期後之
    同年月下旬某日，被告與配偶蔡秀惠、吳太岳、許國覲及周
    順前往伊住處，吳太岳、許國覲、蔡秀惠、周順四人進入伊
    家，被告在伊住處外面之路口等候，由自稱代書之蔡秀惠提
    出合建契約書向伊佯稱周順係公司董事長，因與恆春地區之
    地主合建房屋須繳保證金為由，向伊詐得360 萬元，同時交
    付周順所簽發，付款人泛亞銀行高雄分行，發票日84年6 月
    24日，面額400 萬元之支票予伊（其中40萬元充作利息），
    並提供高雄市○○段○ ○段445 地號土地、建號769 號建物
    行貸款）；嗣上開二張共97萬元之支票於同年4 月28日拒絕
    往來，而該400 萬元支票亦不獲付款，扣除利息，共被詐騙
    455 萬元。爰依侵權行為之規定，求為：(一)被告應給付原告
    455 萬元及自92年12月22日起至清償日止，按年息百分之五
    計算之利息。(二)願供擔保請准宣告假執行。
二、被告則以：原告前曾以相同之事實對伊起訴請求，並受敗訴
    判決確定，本件係對已確定之案件，重行起訴；即使未重行
    起訴，原告之請求權亦已罹於消滅時效等語置辯。
三、原告曾以上開起訴主張之事實，向台灣高雄地方法院檢察署
    告訴吳太岳、許國覲、周順及黃建祥共同詐欺，經檢察官以
    85年度偵字第23170 號、86年度偵緝字第1306號提起公訴，
    並於87年8 月6 日向原法院提起刑事附帶民事起訴，且增列
    被告為該事件之被告，請求「被告與吳太岳、許國覲、周順
    及黃建祥應連帶給付原告497 萬元及自附民起訴狀繕本送達
    翌日起算之法定遲延利息」，其中黃建祥部分，經原法院於
    87年9 月30日87年度附民字第440 號以黃建祥刑事部分經法
    院判決無罪為由，判決駁原告附帶民事起訴之請求，並於同
    日將其餘被告裁定移送民事庭，有附民起訴狀、起訴書、三
    張支票（合計497 萬元）、退票理由單、附民判決書、裁定
    可參（外放於原法院87年度附民字第440 號卷）。原法院民
    事庭依上開附民裁定，以87年度訴字第2816號損害賠償事件
    受理。原告於89年2 月14日變更訴之聲明，求為：(一)被告、
    吳太岳、許國覲應連帶給付原告97萬元及自被告附民起訴狀
    連帶給付原告360 萬元及自被告附民起訴狀送達翌日起算之
    法定遲延利息。經原法院於89年8 月16日判決(一)吳太岳、許
    國覲應連帶給付原告97萬元及自87年12月31日起算之法定遲
    延利息。(二)吳太岳、許國覲應連帶給付原告360 萬元及自87
    年12月31日起算之法定遲延利息。並於理由欄內說明「被告
    部分雖經刑事庭裁定移送，惟被告刑事部分未經判決，移送
    於法無據，另以函送原刑事庭處理」，並於89年8 月19日函
    詞辯論筆錄、民事準備書(二)狀、87年度訴字第2816號民事判
    決、民二庭函稿可參（外放於原法院87年度訴字第2816號民
    事(一)卷）。惟該函嗣並未送刑事庭，而於89年9 月19日向該
    院刑事庭調87年度訴緝304 號被告詐欺刑事卷，繼續審理，
    並於89年12月12日判決「原告之訴及假執行之聲請駁回」，
    其理由略以：(一)程序方面：原告對被告提起刑事附帶民事起
    訴，程序合法。(二)原告請求被告給付457 萬元（包括被告應
    與吳太岳、許國覲連帶給付97萬元及被告應與吳太岳、許國
    覲、周順連帶給付原告360 萬元）部分為無理由。原告訴訟
    代理人於89年12月18日收受判決，惟未聲明不服，並於90年
    1 月16日聲請核發對吳太岳、許國覲、周順之確定証明書。
    原法院於90年2 月8 日除核發該三人之判決確定証明書外，
    並於該確定証明書記載原告對被告部分之判決，於90年1 月
    15 日 確定，該確定証明書於90年2 月13送達上訴人訴訟代
    理人，有民二庭函及所附刑事影印卷宗、判決書、送達証書
    、民事聲請判決確定証狀、判決確定証明書、送達証書可參
    （外放於原法院87年度訴字第2816號民事(二)卷）。
四、按民事訴訟法第400條第1項規定：「除別有規定外，確定之
    終局判決就經裁判之訴訟標的，有既判力」，及第249 條規
    定：「原告之訴，有下列各款情形之一者，法院應以裁定駁
    回之。但其情形可以補正者，審判長應定期間先命補正：七
    起訴違背第二百五十三條、第二百六十三條第二項之規定，
    或其訴訟標的為確定判決之效力所及者」。本件原告於本院
    刑事庭審理被告詐欺案件期間，依侵權行為規定，提起附帶
    民事起訴，請求被告給付455 萬元，其金額雖較原告於87年
    訴字第2816號民事請求損害賠償事件少2 萬元（本件減縮請
    求97萬元中之利息2 萬元部分），惟其主張之事實相同，原
    告以他造為被告，主張侵權行為，訴訟標的相同，該事件先
    前既經判決確定，其再提起相同之本件訴訟，依前開說明，
    為不合法，應予駁回。其假執行之聲請，亦失所附麗，併予
    駁回。
五、據上論結，本件原告之訴，為不合法，依民事訴訟法第95條
    、第78條，裁定如主文。
中　　華　　民　　國　　94　　年　　4 　　月　　20　　日
                      民事第六庭
                                審判長法官  許明進
                                法      官  張明振
                                法      官  李炫德
以上正本證明與原本無異。
如不服本裁定應於送達後10日內向本院提出抗告狀，並繳納抗告
費新臺幣1,000 元，並委任律師為代理人。
中　　華　　民　　國　　94　　年　　4 　　月　　20　　日
                                書  記  官  吳福連
